臺灣新北地方法院行政訴訟判決
                                       111年度交字第58號

原      告  簡明雄
被      告  新北市政府交通事件裁決處
                    設新北市○○區○○路○段000號2樓
代  表  人  李忠台（處長）
                    住同上
訴訟代理人  黃曉妍  律師
複代理人    高宏文  律師       
上列當事人間因交通裁決事件，原告不服被告民國110年12月23
日新北裁催字第48-C00000000號裁決，向本院提起行政訴訟，本
院判決如下：
    主  文
一、原處分撤銷。
二、訴訟費用新臺幣參佰元由被告負擔；被告應賠償給付原告新
    臺幣參佰元。
    事實及理由
一、爭訟概要：緣原告於民國110年11月7日11時許，駕駛車牌號
    碼000-00號營業小客車（下稱系爭汽車）營業而行經新北市
    新店區北新路2段228巷口時，經上車乘客表明欲前往臺北市
    ○○○路0段00號（SOGO百貨忠孝館），而其行駛路線為沿水源
    快速道路繞行至市民高架道路，乘客因認其有故意繞道行駛
    之違規行為，於110年11月12日向新北市政府陳情，經新北
    市政府警察局新店分局調查認其違規屬實，於110年12月3日
    填製新北警交字第C00000000號舉發違反道路交通管理事件
    通知單予以舉發，記載應到案日期為111年1月17日前，並於
    110年12月6日移送被告處理。原告於110年12月23日提出違
    規申訴，嗣經被告調查認定原告有上開違規行為，乃依道路
    交通管理處罰條例第38條第2項規定，以110年12月23日新北
    裁催字第48-C00000000號違反道路交通管理事件裁決書（下
    稱原處分），裁處原告罰鍰新臺幣（下同）900元。原告不
    服，遂提起本件行政訴訟。
二、原告起訴主張及聲明：
㈠、主張要旨：
　　當時上車乘客說她趕時間，原告問她路線要怎麼走，她說走
    水源快速道路，然後再問走市民大道新生南路匝道下嗎？她
    說是，就依她同意的路線行駛，並未故意繞道。
㈡、聲明：⑴、原處分撤銷。⑵、訴訟費用由被告負擔。
三、被告答辯及聲明：
㈠、答辯要旨：
⑴、依行車紀錄器影像（附件一「00000000_1681.TS」11:36:28~
    11:36:35），乘客於北新路2段228巷處上車，上車後表明目
    的地為忠孝SOGO，參酌GOOGLE街景圖（被證9），建議路線
    應為自水源快速道路右轉接基隆路高架後往大安區沿敦化南
    路方向往忠孝東路行駛，參酌影像(附件一「00000000_1704
    .TS」)­11:58:56至11:59:03處乘客所說往敦化走等語，足
    認上述路徑與乘客預期路線相符，然於原告行車影像觀之，
    原告駕駛路徑約略為自北新路2段往景美方向駕駛，進入羅
    斯福路六段繼續直行後，於全國加油站景美站處左轉進入羅
    斯福六2段並駛上水源快速道路方向（附件一「00000000_16
    98.TS」11:44:14處），後下水源快速道路後遇交岔路口，
    該岔路右轉為師大路方向，左轉則往士林萬華方向（附件一
    「00000000_1694.TS」11:49:27處），依上揭建議路線及原
    告駕駛全程均有使用導航系統之情形下，原告就此時應右轉
    師大路方向進入敦化南路、忠孝東路範圍應有知悉，然其卻
    左轉往士林萬華方向行駛，經萬華一帶(往三重方向)，最終
    於市民大道(內湖南港方向)才駛進新生南路方向出口(參被
    證9，「影像截圖」、附件一「1704」~「1711」)，有捨近
    求遠故意繞路之嫌，本件乘客欲到達之目的地處市中心，原
    告既以駕車為職業應就職業地區路線有一定認識，然於乘客
    質疑其有故意繞路之虞而發生爭執時，以不識路、路徑業經
    乘客所確認等語為辯，與事實上揭查證事實不符；另於陳情
    明細(被證2)亦可知，該趟車資於建國南路與市民大道路口
    處時已達490元，與該路線合理推算車資(被證9)約莫275元
    差距甚大，衡情上述客觀事證其對合理路線自難諉為不知，
    足認原告有違規繞路之故意而具備責任條件，核其行為確有
    「計程車駕駛人故意繞道行駛」之違規屬實，自為處罰條例
    第38條第2項規制效力所及，被告據此作成裁罰處分應無違
    誤。
⑵、原告既為合法考領汽車駕駛執照之人，有汽車車籍查詢資料
    及駕駛人基本資料（被證10）為憑，其對上述規定應知之甚
    詳，並應確實遵守。是原告前揭所述，無非單方所執之詞，
    委無足取。
㈡、聲明：⑴、原告之訴駁回。⑵、訴訟費用由原告負擔。
四、爭點：原告是否有原處分所指「故意繞道行駛」之違規行為
    ？
五、本院的判斷：
㈠、前提事實：爭訟概要欄所載之事實，除上開爭點外，其餘事
    實業據原告於起訴狀所不爭執，且有新北警交字第C0000000
    0號舉發違反道路交通管理事件通知單及案件移送相關記錄
    、新北市政府人民陳情案件(案件明細)、新北市政府警察局
    新店分局110年11月19日新北警店交字第1104142367號函、1
    10年12月3日新北警店交字第1104143519號函、原告申訴書
    、新北市政府警察局新店分局111年1月11日新北警店交字第
    1104151505號函、110年12月23日新北裁催字第48-C0000000
    0號違反道路交通管理事件裁決書及送達證書、新北市政府
    警察局新店分局111年2月10日新北警店交字第1114097739號
    函、行車路線擷取照片、新北市政府警察局新店分局111年2
    月21日新北警店交字第1114098700號函、GOOGLE地圖暨建議
    路線示意圖、建議路線之預估車資資料、汽車車籍查詢資料
    基本資料及駕駛人基本資料、採證光碟（見本院卷第107頁
    至第157頁）足資佐證，此事實應堪認定。
㈡、按「計程車駕駛人，任意拒載乘客或故意繞道行駛者，處新
    臺幣六百元以上一千二百元以下罰鍰。」道路交通管理處罰
    條例第38條第2項定有明文。經查，依前揭行車路線擷取照
    片、GOOGLE地圖暨建議路線示意圖、建議路線之預估車資資
    料所示（見本院卷第131至151頁）自起點「新北市○○區○○路
    0段000巷○○○○○○○市○○○路0段00號」，於交通順暢時，如沿
    水源快速道路轉基隆路高架道路下匝道轉往復興南路或敦化
    南路行駛到達目的地，僅需約8.9公里、耗時約23分鐘並預
    估車資為275元，惟原告則係沿水源快速道路繞行往市民高
    架道路以迄新生南路匝道轉往平面道路，並造成當時車資已
    達500元上下之金額（見本院卷第176、177頁），且其當庭
    亦未主張上述理想路線當時有交通壅塞之情，則參諸原告於
    言詞辯論期日自承其經營計程車業務20、30年，路線在台北
    、新北都有，從新店開到臺北市路線都熟，之前有常跑新店
    路線（見本院卷第174、175、179頁），及由新店北新路上
    水源快速道路前往臺北市忠孝東路4段45號，前述路線建議
    轉由基隆路高架道路銜接復興南路或敦化南路之取向路徑，
    均屬臺北市區內之重要聯絡道路，衡情原告經營計程車業務
    數十年，應甚為熟稔，如稍加思考注意應即得排除其繞行至
    市民高架道路之行車路線，固屬明確。
㈢、惟依前揭（行車紀錄器錄影音）採證光碟，經本院當庭勘驗
    之結果：「一、110年11月7日上午11時36分24秒，乘客在北
    新路二段228巷搭乘原告所駕駛的計程車，往臺北方向行駛
    。二、110年11月7日上午11時36分36秒，乘客有說往臺北忠
    孝。三、110年11月7日上午11時40分50秒，原告有問說你要
    怎麼走，上快速道路然後走市民大道新生南路下來。乘客說
    好，原告說可以唷。四、110年11月7日上午11時58分55秒，
    原告說你不是說走水源快速道路嗎？乘客說你從敦化走就可
    以了。乘客說你這樣給我繞道，我從來沒有這樣走過。你給
    我繞一大圈。原告說你不是說走水源快速道路從新生南路下
    ？乘客說我是說走水源快速道路從敦化南路下。原告跟乘客
    爭執我沒有走過不知道怎麼走。」（見本院卷第177頁），
    明顯當時乘客上車後，原告有詢問乘客行駛路線是否上快速
    道路然後走市民大道於新生南路下，乘客則說好，嗣於18分
    鐘後原告仍在水源快速道路上行駛，乘客與其爭吵，始明確
    表明要走敦化北路路線，亦即，原告當時已明確告知乘客是
    否前往市民高架道路於新生南路下匝道之行車路線，並經乘
    客確認同意無誤，且乘客當時是否未仔細聆聽辨別路線，被
    告並未提出其他證據資料足資佐證或供調查，自難逕認乘客
    明示同意之表示有何思慮不周而不得作為原告計程車駕駛人
    之行車路線依據，而與此相較，原告已明示「走市民大道新
    生南路下」，既未提供語意模糊之行車路線，即無使乘客陷
    於錯誤因而為同意之表示，自應認原告業經乘客同意之行車
    路線為其當時應行駛之路線，而無繞道可言。此外，原告如
    前所述稍加注意暨充分告知乘客雖可防免繞行事實之發生，
    惟當時乘客既未詢問要求原告走車資較少或路程較短之路徑
    ，復已同意前往市民高架道路於新生南路下匝道之行車路線
    ，亦難認原告具有故意之可責性條件。則本件原告為資深計
    程車業者，依其行駛路線明顯繞行臺北外環道路以迄市區中
    心之過程，雖有過失之情節，惟其既已明示乘客當次行車路
    線並經同意無誤，自難認定原告有「故意繞道行駛」之違規
    事實，而應為有利於原告之認定。
㈣、綜上所述，本件原告計程車駕駛人未違反乘客同意之路線，
    即難認構成繞道行駛，且就其是否具有故意之主觀責任條件
    亦無法證明，自應為有利於原告之認定，而撤銷原處分。
㈤、本件判決基礎已經明確，兩造其餘的攻擊防禦方法及訴訟資
    料，經本院斟酌後，核與判決結果不生影響，無一一論述之
    必要，一併說明。
六、結論：原處分洵有違誤，原告訴請撤銷為有理由，應予准許
    。本件第一審裁判費為300元，所以確定第一審訴訟費用額
    為300元，由被告負擔；被告應賠償給付原告300元。
七、依行政訴訟法第195條第1項前段、第98條第1項前段、第237
    條之8第1項、第237條之9、第236條、第104條、民事訴訟法
    第93條，判決如主文。
中　　華　　民　　國　　111 　年　　5 　　月　　30　　日
                  行政訴訟庭  法  官  陳伯厚
上為正本係照原本作成。
如不服本判決，應於判決送達後20日內，向本院提出上訴狀，上
訴狀並應記載上訴理由，表明關於原判決所違背之法令及其具體
內容或依訴訟資料可認為原判決有違背法令之具體事實，並繳納
上訴費新臺幣750元。其未表明上訴理由者，應於提出上訴後20
日內向本院補提理由書（上訴狀及上訴理由書均須按他造人數附
繕本），如逾期未提出上訴理由書者，本院毋庸再命補正，由本
院逕以裁定駁回上訴。
                              書記官  陳柔吟
中　　華　　民　　國　　111 　年　　5 　　月　　31　　日